---
title: "Gráficos de distritos agrupados"
output: rmarkdown::html_vignette
vignette: >
  %\VignetteIndexEntry{Gráficos de distritos agrupados}
  %\VignetteEngine{knitr::rmarkdown}
  %\VignetteEncoding{UTF-8}
---

```{r, include = FALSE}
knitr::opts_chunk$set(
  collapse = TRUE,
  comment = "#>"
)
```

```{r setup}
library(perumapas)
library(dplyr)
library(ggplot2)
library(sf)
```

Si bien, `perumapas` permite obtener gráficos de resumen a nivel distrital, es posible utilizar el paquete `sf` para obtener niveles más altos de agregación. Tomemos en cuenta el caso de la región Áncash. Si quisiéramos obtener un gráfico con todos sus distritos utilizaríamos el siguiente código.

```{r}
mapa_distrital %>% 
  filter(departamento == "ANCASH") %>% 
  ggplot() +
  geom_sf()
```

Para obtener el gráfico con nivel de resumen provincial, se puede utilizar `mapa_provincial`.

```{r}
mapa_provincial %>% 
  filter(departamento == "ANCASH") %>% 
  ggplot() +
  geom_sf()
```

Para un gráfico departamental, usar `mapa_regional`.

```{r}
mapa_regional %>% 
  filter(departamento == "ANCASH") %>% 
  ggplot() +
  geom_sf()
```
